臺灣臺北地方法院刑事判決　　　　　　　　　　　　九十三年度簡上字第一七五號
　　上　訴　人　臺灣臺北地方法院檢察署檢察官
　　被　　　告　甲○○
右列上訴人因被告甲○○毒品危害防制條例案件，不服本院中華民國九十三年五月三
十一日九十三年度簡字第五七八號第一審簡易判決（聲請簡易判決處刑案號：臺灣臺
北地方法院檢察署九十二年度毒偵字第一五六二號；移請併案審理案號：九十三年度
毒偵字第七三一號）提起上訴，本院管轄之第二審合議庭判決如左：
    主  文
原判決撤銷。
甲○○連續施用第二級毒品，累犯，處有期徒刑捌月。扣案之毒品安非他命壹包（淨
重零點陸參參參公克、取樣鑑驗用罄零點零參玖貳公克，驗餘淨重零點伍玖肆壹公克
）、安非他命肆包（總淨重參點柒零公克，各取零點零壹公克鑑驗用罄，驗餘總淨重
參點陸陸公克）、安非他命壹包（驗餘淨重零點零壹公克）均沒收銷燬之；安非他命
吸食器共參組、分裝袋共參佰陸拾個均沒收之。
    事  實
一、甲○○前於民國八十五年間因竊盜案件，經本院於八十六年二月三日以八十五年
    度易字第六七三五號判處有期徒刑九月確定；復二次因違反麻醉藥品管理條例案
    件，分別經臺灣高等法院於八十六年二月二十日以八十五年度上易字第七二八四
    號判處有期徒刑七月確定，及於八十六年六月二十四日以八十六年度上訴字第一
    三二一號判處有期徒刑二年六月確定；八十六年間又因違反藥事法案件，經本院
    於八十六年五月二十二日以八十六年度訴字第一○四三號判處有期徒刑四月確定
    ，上開四案件，經臺灣高等法院於八十六年九月三十日以八十六年度聲字第一三
    五一號定應執行刑為有期徒刑三年十月確定，於八十八年二月八日假釋出監，嗣
    經撤銷執行殘刑，甫於九十一年十月十五日因縮刑期滿執行完畢。詎仍不知悔改
    ，前已因施用第二級毒品安非他命，經臺灣基隆地方法院於九十二年二月十三日
    以九十二年度毒聲字第一一七號裁定觀察、勒戒後，因認無繼續施用毒品之傾向
    ，於九十二年三月五日釋放，並由臺灣基隆地方法院檢察署檢察官於九十二年三
    月四日以九十二年度毒偵字第一三一號為不起訴處分確定；惟甲○○仍不思戒斷
    毒癮，基於施用第二級毒品安非他命之概括犯意，自九十二年四月二十九日下午
    五時許為警採尿時往前回溯九十六小時內之某時（不含為警查獲至採尿之期間）
    起，至九十三年四月二十四日十二時十分許為警採尿時往前回溯九十六小時內之
    某時（不含為警查獲至採尿之期間）止，先後在不詳地點，施用第二級毒品安非
    他命多次，而為警先後四次於：(1)九十二年四月二十九日十二時許，在臺北縣中
    和市○○街三九一號三樓三○一室查獲，並扣得其與友人陳俊安所共有供施用之
    安非他命一包（淨重○‧六三三三公克、取樣鑑驗用罄○‧○三九二公克，驗餘
    淨重○‧五九四一公克）及吸食器一組；(2)九十二年五月十四日下午六時許，在
    臺北縣新店市○○路一二○巷七弄一號前查獲，並扣得其所有供施用之安非他命
    四小包（總淨重三‧七○公克，各取○‧○一公克鑑驗用罄，驗餘總淨重三‧六
    六公克）及分裝袋十個；(3)九十三年二月二日下午七時三十分許，在臺北市○○
    區○○路二段二十四號前查獲，並扣得其所有供施用安非他命之吸食器一組；(4)
    九十三年四月二十三日下午八時許，在臺北縣中和市○○路四一七號二樓查獲，
    並扣得其所有供施用之安非他命一包（驗餘淨重○‧○一公克）、吸食器一組及
    分裝袋三百五十個。上開查獲機關員警經採集甲○○之尿液檢體送驗，均呈安非
    他命類藥物之安非他命及甲基安非他命陽性反應，而甲○○上開於九十二年四月
    二十九日經警查獲後，前經本院於九十二年九月二十九日以九十二年度毒聲字第
    一七三一號裁定送觀察、勒戒，自九十三年二月三日起送臺灣臺北看守所附設勒
    戒處所觀察、勒戒，經評估有繼續施用毒品之傾向，於九十三年二月二十三日因
    毒品危害防制條例修正出所。
二、案經臺北市政府警察局刑事警察大隊報請臺灣板橋地方法院檢察署呈請臺灣高等
    法院檢察署令轉及台北市政府警察局松山分局報請臺灣臺北地方法院檢察署檢察
    官聲請簡易判決處刑（臺灣臺北地方法院檢察署九十二年度毒偵字第一五六二號
    ），暨臺北市政府警察局文山第一分局報請臺灣臺北地方法院檢察署檢察官（臺
    灣臺北地方法院檢察署九十三年度毒偵字第七三一號）及臺北縣政府警察局永和
    分局報請臺灣板橋地方法院檢察署檢察官（臺灣板橋地方法院檢察署九十三年度
    核退毒偵字第六一○號）移請本院併案審理。
    理  由
一、前揭犯罪事實，業據被告於本院訊問時坦承不諱（見本院九十三年八月十八日準
    備程序筆錄），且查：
(一)、被告先後四次於查獲後經警採集之尿液檢體，經送請鑑定機關以酵素免疫分析法
    （ＥＩＡ）初步檢驗，並以氣相層析質譜儀法（ＧＣ／ＭＳ）進行確認檢驗結果
    ，均判定其尿液檢體呈安非他命類藥物之安非他命及甲基安非他命陽性反應，有
    (1)臺北市政府警察局刑事警察大隊毒品案件尿液委驗單（編號○○四六六九）、
    明生生物科技股份有限公司濫用藥物陽性檢體檢驗報告（見臺灣板橋地方法院檢
    察署九十二年度毒偵字第一四七二號偵查卷第四六、四七頁）；(2)臺北市政府警
    察局松山分局毒品案件尿液委驗單（編號九二○○二八）、明生生物科技股份有
    限公司濫用藥物陽性檢體檢驗報告（見臺灣臺北地方法院檢察署九十二年度毒偵
    字第一八三五號偵查卷第二、三頁）；(3)臺北市政府警察局文山第一分局毒品案
    件尿液委驗單（編號九三○○○八）、臺灣尖端先進生技醫藥股份有限公司濫用
    藥物檢驗報告（見臺灣臺北地方法院檢察署九十三年度毒偵字第七三一號偵查卷
    九十三年度第六、八頁）；(4)臺北縣政府警察局永和分局查獲煙毒麻藥案件被移
    尿液檢驗報告（見臺灣板橋地方法院檢察署九十三年度核退毒偵字第六一○號偵
    查卷第二、三六頁）等件在卷可稽。
(二)、按目前常用之尿液安非他命或嗎啡篩檢方式，包括酵素免疫分析法（ＥＩＡ）、
    薄層色層分析法（ＴＬＣ）及放射免疫分析法（ＲＩＡ），文獻報告中，確實有
    藥物或食物因交叉反應，可在尿液測試中產生偽陽性之安非他命或嗎啡反應，例
    如在ＥＩＡ和ＴＬＣ之尿液測試中，某些成藥（如減肥藥、解除鼻充血藥物、感
    冒藥劑等）中之成分因與安非他命有類似的作用，而可產生與安非他命之交叉反
    應，使尿液測試呈現偽陽性，但利用精密的儀器分析，將可排除偽陽性之可能，
    而得到正確的答案，在良好的操作條件下，以氣相層析／質譜儀作藥物及其代謝
    產物之定性及定量分析檢驗，幾乎不會有偽陽性反應產生，亦即如尿液中未含有
    煙毒之反應者，即不可能產生因藥物所引起之偽陽性反應，此業經行政院國軍退
    除役官兵輔導委員會榮民總醫院以八十三年四月七日（八三）北總內字第○三○
    五九號函示醫學上之專門意見在案，而查本件被告之尿液檢體經送驗後，呈安非
    他命類之安非他命及甲基安非他命陽性反應之檢驗結果，既係經鑑定機關以ＥＩ
    Ａ初步檢驗，並利用氣相層析質譜儀進行確認檢驗，顯已排除被告因服用藥物導
    致尿液測試呈偽陽性之可能。再依行政院衛生署藥物食品檢驗局八十一年二月八
    日（八一）藥檢一字第一一五六函稱尿液中呈安非他命陽性反應者，推算吸食時
    間距採集時間，最長可能不會超過四日，而查本件被告之尿液檢體，係分別於九
    十二年四月二十九日下午五時許、九十二年五月十四日、九十三年二月二日下午
    九時、九十三年四月二十四日十二時十分許採集封瓶，堪認被告有自九十二年四
    月二十九日下午五時許往前回溯九十六小時內之某時（不含為警查獲至採尿之期
    間）起，至九十三年四月二十四日十二時十分許往前回溯九十六小時內之某時（
    不含為警查獲至採尿之期間）止，施用第二級毒品安非他命多次之犯行。況扣案
    之被告為警查獲時所查扣之疑似安非他命之結晶體一包（淨重○‧六三三三公克
    、取樣鑑驗用罄○‧○三九二公克，驗餘淨重○‧五九四一公克）、四包（總淨
    重三‧七○公克，各取○‧○一公克鑑驗用罄，驗餘總淨重三‧六六公克）、一
    包（驗餘淨重○‧○一公克），均經檢出第二級毒品安非他命成分，有國防部憲
    兵司令部刑事鑑識中心九十三年四月二十日（九三）宇鑑字第○五○三四號鑑驗
    通知書、臺北市政府警察局九十二年七月十六日北市鑑毒字第四二八號鑑驗通知
    書、法務部調查局九十三年六月十六日調科壹字第○六○○○八三三七號鑑定通
    知書各一紙附卷可稽（見本院九十三年度簡字第五七八號卷二四頁、臺灣臺北地
    方法院檢察署九十二年度核退字第一三一三號偵查卷第十六頁、臺灣板橋地方法
    院檢察署九十三年度毒偵字第二○四三號偵查卷第二八頁），復有扣案之安非他
    命吸食器共三組，及分裝袋共三百六十個足憑，足認被告於本院訊問時出於任意
    性之自白與事實相符而堪採信，被告確有於前揭時間，在不詳地點多次施用安非
    他命之犯行甚明。
(三)、再被告前因施用第二級毒品安非他命，經臺灣基隆地方法院於九十二年二月十三
    日以九十二年度毒聲字第一一七號裁定觀察、勒戒後，因認無繼續施用毒品之傾
    向，於九十二年三月五日釋放，並經臺灣基隆地方法院檢察署檢察官於九十二年
    三月四日以九十二年度毒偵字第一三一號為不起訴處分確定，有卷附臺灣高等法
    院被告全國前案紀錄表，臺灣基隆地方法院檢察署檢察官九十二年度毒偵字第一
    三一號不起訴處分書可參（見臺灣臺北方法院檢察署九十二年度毒偵字第一五六
    二號偵查卷第七頁）。而甲○○上開於九十二年四月二十九日經警查獲後，經本
    院於九十二年九月二十九日以九十二年度毒聲字第一七三一號裁定送觀察、勒戒
    ，自九十三年二月三日起送臺灣臺北看守所附設勒戒處所觀察、勒戒，經評估有
    繼續施用毒品之傾向，於九十三年二月二十三日因毒品危害防制條例修正而出所
    等情，亦有本院九十二年毒聲字第一七三一號刑事裁定、臺灣臺北地方法院檢察
    署檢察官觀察勒戒處分執行指揮書、臺灣臺北看守所附設勒戒處所有無繼續施用
    毒品傾向證明書及有無繼續施用毒品傾向評估標準附卷可佐（見臺灣臺北方法院
    檢察署檢察官九十二年度毒偵字第一五六二號偵查卷第十七、四九、六十、六一
    頁）。
(四)、綜上，本件被告前經送觀察、勒戒而為不起訴處分後，五年內再犯本件施用第二
    級毒品罪之犯行，洵堪認定。
二、按肅清煙毒條例業於八十七年五月二十日將其名稱修正為毒品危害防制條例，並
    修正公布全文，於同年月二十二日生效，而該條例第二條將具成癮性、濫用性及
    對社會危害性之麻醉藥品與其製品及影響精神物質與其製品列為毒品，並將安非
    他命列為毒品危害防制條例第二條第二項第二款之第二級毒品，其中關於行為人
    施用安非他命之行為，亦於該條例第十條第二項明定為施用第二級毒品罪；又按
    毒品危害防制條例雖於九十二年七月九日修正公布全文，並於九十三年一月九日
    施行，惟無論修正前後該條例第十條第二項所規定之施用第二級毒品罪，法定刑
    並未變動，且本件被告甲○○施用毒品之犯行係自九十二年四月二十九日下午五
    時許往前回溯九十六小時內之某時（不含為警查獲至採尿之期間）起，迄至九十
    三年四月二十四日十二時十分許往前回溯九十六小時內之某時（不含為警查獲至
    採尿之期間）止，是本件並無新舊法比較之問題，核被告所為，係犯毒品危害防
    制條例第十條第二項之施用第二級毒品罪。被告因施用而持有安非他命之低度行
    為，應為施用之高度行為所吸收，不另論罪。被告於前揭時間多次施用安非他命
    之犯行，時間緊接，手法相同，顯係基於概括犯意反覆為之，應依連續犯之規定
    論以一罪，並依法加重其刑。檢察官移請本院併案審理部分（臺灣臺北地方法院
    檢察署九十三年度毒偵七三一號、臺灣板橋地方法院檢察署九十三年度核退毒偵
    字第六一○號），與檢察官原聲請簡易判決處刑部分有連續犯之裁判上一罪關係
    ，本院自應併予審理。又被告前於八十五年間因竊盜案件，經本院於八十六年二
    月三日以八十五年度易字第六七三五號判處有期徒刑九月確定；復二次因違反麻
    醉藥品管理條例案件，分別經臺灣高等法院於八十六年二月二十日以八十五年度
    上易字第七二八四號判處有期徒刑七月確定，及於八十六年六月二十四日以八十
    六年度上訴字第一三二一號判處有期徒刑二年六月確定；八十六年間又因違反藥
    事法案件，經本院於八十六年五月二十二日以八十六年度訴字第一○四三號判處
    有期徒刑四月確定，上開四案件，經臺灣高等法院於八十六年九月三十日以八十
    六年度聲字第一三五一號定應執行刑為有期徒刑三年十月確定，於八十八年二月
    八日假釋出監，嗣經撤銷假釋執行殘刑，甫於九十一年十月十五日縮刑期滿執行
    完畢，有臺灣高等法院被告全國前案紀錄表可參，其受有期徒刑之執行完畢後，
    五年內再犯本件有期徒刑以上之罪，為累犯，應依法加重其刑，並依法遞加之。
    原審以被告基於施用第二級毒品安非他命之概括犯意，自九十二年四月二十九日
    下午五時許往前回溯九十六小時內之某時（不含為警查獲至採尿之期間）起，至
    九十三年二月二日（誤載為九十二年五月十四日）採尿時往前回溯九十六小時內
    之某時（不含為警查獲至採尿之期間）止，先後在不詳地點，施用第二級毒品安
    非他命多次之犯行，事證明確，據以論罪科刑，固非無見，惟查被告於原審判決
    前，尚於九十三年四月二十四日十二時十分許為警採尿時往前回溯九十六小時內
    之某時（不含為警查獲至採尿之期間）止，施用第二級毒品安非他命，與原審前
    揭認定之犯罪事實，具有連續犯之裁判上一罪關係，原審未及審酌，尚有未洽；
    又原審就被告於九十二年四月二十九日十二時許第一次為警查獲時，除扣得被告
    供己施用之安非他命一包外，另扣得之安非他命吸食器一組，漏未於事實、理由
    欄中論述，及併予宣告沒收，亦有未洽。檢察官上訴意旨指摘原判決認事用法未
    當，為有理由，應由本院將原判決撤銷改判。爰審酌被告正值青壯年，已有竊盜
    、毒品等多次前科，素行不佳，且其施用毒品經裁定送觀察、勒戒執行完畢釋放
    後，仍無法遠離毒品，顯見戒毒意志薄弱，惟慮及被告施用毒品性質上係對自我
    身心健康之自戕行為，具有病患性人格之特質，且被告於本院訊問時坦承犯行等
    一切情狀，量處如主文所示之刑，以示懲儆。扣案之被告第一次為警查獲時所查
    扣之安非他命一包（淨重○‧六三三三公克、取樣鑑驗用罄○‧○三九二公克，
    驗餘淨重○‧五九四一公克）、第二次為警查獲時所查扣之安非他命四包（總淨
    重三‧七○公克，各取○‧○一公克鑑驗用罄，驗餘總淨重三‧六六公克）、第
    四次為警查獲時所查扣之安非他命一包（驗餘淨重○‧○一公克），為第二級毒
    品，爰均依毒品危害防制條例第十八條第一項前段規定，宣告沒收銷燬之；另扣
    案之被告第一次、第三次、第四次為警查獲時所查扣之安非他命吸食器各一組，
    及第二次、第四次為警查獲時所查扣之分裝袋各十個、三百五十個，均為被告所
    （共）有而供己施用安非他命毒品所用之物，業經被告自承在卷，爰均依刑法第
    三十八條第一項第二款規定，宣告沒收之。
三、本件被告經合法傳喚，無正當理由未於最後審理期日到庭，爰不待其陳述逕行判
    決。
四、據上論斷，應依刑事訴訟法第四百五十五條之一第一項、第三項、第三百七十一
    條、第三百六十九條第一項前段、第三百六十四條、第二百九十九條第一項前段
    ，毒品危害防制條例第十條第二項、第十八條第一項前段，刑法第十一條、第五
    十六條、第四十七條、第三十八條第一項第二款，判決如主文。
本案經檢察官劉承武到庭執行職務
中　　　華　　　民　　　國　　九十三　　年　　　十一　　　月　　三十　　日
                            臺灣臺北地方法院刑事第八庭
                                  審判長法  官  陳　德　民
                                        法  官  陳　芃　宇
                                        法  官  孫  曉  青
右正本證明與原本無異。
本判決不得上訴。
                                        書記官  劉　　　琦
中　　　華　　　民　　　國　　九十三　　年　　　十一　　　月　　三十　　日
附錄本案論罪科刑法條全文
毒品危害防制條例第十條第二項
施用第二級毒品者，處三年以下有期徒刑。
